臺灣板橋地方法院民事判決　　　　　　 94年度簡上字第102號
上　訴　人　甲○○
被　上訴人　丙○○
上列當事人間請求給付票款事件，上訴人對於中華民國
94年2 月25日臺灣板橋地方法院板橋簡易庭93年板簡字第2584號
第一審判決提起上訴，經本院於94年9月27日言詞辯論終結，判
決如下：
    主  文
上訴駁回。
第二審訴訟費用由上訴人負擔。
    事實及理由
一、被上訴人起訴主張：其執有上訴人簽發，付款人彰化商業銀
    行城內分行，面額為新台幣（下同）3,785,00元，發票日為
    民國93年10月20日之支票1 紙，詎上開支票屆期提示後遭退
    票，爰本於票據追索之法律關係請求給付上開票款，及自提
    示日即93年10月20日起至清償日止按年息6%六計算之利息等
    情。
二、上訴人則先以：系爭支票連同同一支票簿之其他支票及印鑑
    章係其交給訴外人丁○○、乙○○保管，丁○○等人趁其出
    國期間未經其同意而簽發使用等語置辯；復辯稱：其是將所
    申請之支票與訴外人丁○○、楊香玫夫妻2 人所申領之支票
    相互交換使用等語。
三、原審判決為：上訴人應給付被上訴人378,500 元，及自93年
    10月20日起至清償日止按年息6%計算之利息。上訴人不服提
    起上訴，並補稱：系爭支票上之印鑑章雖然由其蓋上，且其
    之前亦曾同意訴外人丁○○之妻楊香玫可以將其交付之支票
    簿內支票自行填載日期、金額交付第3 人使用，但因楊香玫
    沒有依約付清票款，其後來即撤回授權，嗣丁○○夫妻又脅
    迫其交付支票給他們使用等語。其聲明為：(一)原判決廢棄。
    (二)廢棄部分，被上訴人在第1 審之訴駁回。被上訴人則聲明
    ：上訴駁回。並補陳：系爭支票是丁○○向其借支票使用時
    拿來換的，當時他表示是客戶的票，其還有把系爭支票拿去
    照會，問有沒有問題才收的，至於上訴人與丁○○間之原因
    關係，與其無關等語。
四、按「票據上簽名者，依票上所載之文義負責」、「票據上之
    簽名得以蓋章代之」、「執票人善意取得已具備本法規定應
    記載事項之票據，得依票據文義行使權利，票據債務人不得
    以票據原係欠缺應記載事項為理由，對於執票人主張票據無
    效」，票據法第5 條、第6 條、第11條第2 項定有明文。查
    ：系爭支票上印鑑章係由上訴人本人蓋用之事實，已據上訴
    人本院94年5 月23日準備程序時自承在卷。上訴人雖對系爭
    支票是否授權訴外人丁○○夫妻自行填載日期、金額乙節，
    先後陳稱：「我跟楊香玫之間有同意交換支票使用，我有同
    意她使用我的票，我之後撤回我同意」（見本院94年5 月23
    日準備程序筆錄）、「我沒有同意，他是以恐嚇的方法使我
    交付票據」（見本院94年6 月13日準備程序筆錄）、「那些
    票據雖然我有蓋章，但只是交給楊香玫保管，本來我有同意
    乙○○可以使用我的票據，但乙○○沒有依約付清票款，所
    以後來我就沒有同意乙○○可以使用系爭票據，因為那時候
    我已經找不到乙○○，所以無法要求乙○○返還系爭票據給
    我」、「是乙○○、丁○○脅迫我要給票據交給他們使用，
    因為我怕我的票據不讓他們使用的話，他們會不處理我之前
    的跳票」等語（見本院94年9 月27日言詞辯論筆錄），惟系
    爭支票既為上訴人親自蓋章，除非有票據第14條或民法第10
    7 條但書之情形，上訴人尚不得系爭支票係無效票據以為卸
    責。
五、復按「上訴人等既將已蓋妥印章之空白本票交與某甲，授權
    其代填金額以辦理借款手續，則縱使曾限制其填寫金額一萬
    元，但此項代理權之限制，上訴人未據舉證證明，為被上訴
    人所明知或因過失而不知其事實，依民法第107 條之規定，
    自無從對抗善意之被上訴人」、「票據行為，為不要因行為
    ，執票人不負證明關於給付之原因之責任，如票據債務人主
    張執票人取得票據出於惡意或詐欺時，則應由該債務人負舉
    證之責」，有最高法院52年台上字第3529號、64年台上字第
    1540號判例意旨可資參照。揆諸前開判例意旨，可知縱如上
    訴人所稱：因楊香玫沒有依約付清票款，其後來即撤回授權
    ，嗣丁○○夫妻又脅迫其交付支票給他們使用等情屬實，亦
    屬上訴人與丁○○夫妻間事，若上訴人不能證明被上訴人取
    得系爭支票係出於惡意或有過失，究難以此票據外之事由對
    抗上訴人。而本件上訴人對被上訴人取得系爭支票係惡意或
    過失等情事，並未能舉證以實其說，是其依法仍需對被上訴
    人負票據責任。
六、末按「執票人向匯票債務人行使追索權時，得要求左列金額
    ：一　被拒絕承兌或付款之匯票金額，如有約定利息者，其
    利息。二　自到期日起如無約定利率者，依年利六釐計算之
    利息。三　作成拒絕證書與通知及其他必要費用。於到期日
    前付款者，自付款日至到期日前之利息，應由匯票金額內扣
    除。無約定利率者，依年利六釐計算」、「... 第二章第九
    節關於追索權之規定，除第八十七條第一項、第八十八條及
    第一百零一條外；.. 均 於本票準用之」，票據法第94條、
    124 條定有明文。從而，被上訴人本於票據法第97、124 條
    票據追索權之法律關係，請求上訴人給付系爭票款及自發票
    日起至清償日止依6%計算之利息，為有理由，應予准許。又
    命清償票據上債務之判決，應依職權告假執行，民事訴訟法
    第389 條第1 項第4 款定有明文，是原審判命上訴人如數給
    付，並依職權宣告假執行，於法並無不合。上訴意旨指摘原
    判決不當，求予廢棄改判，為無理由，應予駁回其上訴。
據上論結，本件上訴為無理由，依民事訴訟法第436 條之1 第3
項、第449 條第1 項、第78條，判決如主文。
中　　華　　民　　國　　94　　年　　10　　月　　12　　日
                  民事第二庭    審判長法　官　 林玫君
                                      法　官　 程怡怡
                                      法　官　 古秋菊
以上正本證明與原本無異
不得上訴
中　　華　　民　　國　　94　　年　　10　　月　　12　　日
                            書記官　李錦輝
